【裁判字號】    89,上易,1614
【裁判日期】    890927
【裁判案由】    背信
【裁判全文】
臺灣高等法院臺中分院刑事判決                  八十九年度上易字第一六一四號
    上  訴  人  臺灣台中地方法院檢察署檢察官
    被      告  甲○○
    被      告  丙○○
    共      同
    選任辯護人  曾慶崇
右上訴人因被告等背信案件，不服臺灣臺中地方法院八十八年度易字第三二八三號中
華民國八十九年五月二十五日第一審判決（起訴案號：臺灣臺中地方法院檢察署八十
八年度偵字第八一四二號），提起上訴，本院判決如左：
      主  文
上訴駁回。
      理  由
一、本案經本院審理結果，認第一審法院判決被告二人無罪，並無不當，應予維持，
    並引用第一審判決書所記載之理由（如附件）。
二、本案公訴人上訴意旨略以：被告甲○○確受告訴人即日商增永眼鏡股份有限公司
    （以下簡稱為告訴人）之委任處理告訴人在台鏡框銷售業務，此有民國（下同）
    七十三年六月一日被告甲○○所刊登之啟事可證。被告甲○○雖辯稱其僅係代理
    ＫＯＫＩ之商品，然依告訴人所呈證之照片可知本案之系爭商標均皆與ＫＯＫＩ
    或ＫＯＫＩ之商標等主要商標同時使用於其眼鏡架，被告甲○○代理銷售商標之
    商品，顯有包括系爭商標。被告甲○○基於告訴人在台總代理之地位，本應善盡
    促銷商品，維護告訴人商標信譽之任務，詎竟掠奪告訴人之商標，搶先在台註冊
    ，顯已違背其總代理之任務，其後被告甲○○並以此對告訴人之代理商提出違反
    商標法之自訴，使告訴人耗費大量訴訟之成本，並使現今之代理商行銷計劃受挫
    折，顯已生損害於告訴人公司之利益，被告丙○○與被告甲○○共同實施本案之
    犯行，依照刑法第三十一條第一項之規定，自應論以共犯，原審判決被告二人無
    罪，顯有不當，爰提起本件上訴，請求將原審判決撤銷，改判被告二人有罪等情
    。
三、第查：刑法第三百四十二條之背信罪，係以為他人處理事務，意圖為自己或第三
    人不法之利益，或損害本人之利益，而為違背其任務之行為，致生損害於本人之
    財產或其他利益為其成立要件，並須以為他人處理事務為前提。所謂為他人云者
  ，係指受他人委任，而為其處理事務而言。如非為他人處理事務，無論圖利之情
    形是否正當，要難認與該罪之構成要件相符。本案告訴人雖以卷附之增永會社在
    台總代理之廣告，商標公報影本、增永會社與上鋒公司被告甲○○間之往來書信
    ，資為告訴人與被告甲○○間有委任之關係之證據。惟依照民法第五百二十八條
    之規定，稱委任者，謂當事人約定，一方委託他方處理事務，他方允為處理之契
    約。故委任關係之存在，須由當事人以契約約定。委任契約成立之後，受任依照
    民法第五百四十條之規定，並須將委任事務進行之狀況報告委任人，而負有相當
    義務。另受任人亦得依照同法第五百四十七條之規定請求報酬。本案告訴人所提
    出之前開證據，尚不足以證明告訴人與被告甲○○之間，就告訴人在台鏡框銷售
    業務，有上開權利義務關係之存在。再參酌被告於原審所提出由增永會社所開立
    之證明書記載：「增永眼鏡株式會社（以後稱售方）授權中華民國台灣省上鋒國
    際貿易有限公司（以後稱為代理人）在台灣獨家銷售ＫＯＫＩ之鏡框，售方自西
    元一九七七年即授與代理人獨家代理權，並且已建立彼此雙方良好商業關係」等
    語，及告訴人所提出之代理站契約書，亦僅載明增永公司授權上鋒公司可在台灣
    銷售其眼鏡鏡框之相關製品，每年購入之數量至少一千五百支，以及告訴人亦不
    否認上鋒國際貿易有限公司係以信用狀向告訴人購入鏡架在台販賣等情以觀，告
    訴人公司與上鋒國際貿易有限公司之間所謂之「總代理」，在法律上之性質，應
    僅係關於上鋒國際貿易有限公司每年向告訴人公司購買一定數量之眼鏡鏡框相關
    製品在台銷售，而告訴人公司之產品如出口至台灣，亦僅能售與上鋒國際貿易有
    限公司獨家在台販賣之約定，尚無從證明其等就上開眼鏡鏡框相關製品在台銷售
    事宜，有民法所稱之委任或代理關係存在。告訴人與上鋒國際貿易有限公司之間
    ，就告訴人公司之眼鏡鏡框相關製品在台銷售事宜，依其等之交易或約定情形，
    既無民法所稱之委任或代理關係存在，自不得以被告甲○○曾在報紙廣告刊登「
    總代理」一詞，即據以認定告訴人與上鋒國際貿易有限公司之間，有民法所稱之
    委任或代理關係。又告訴人公司雖曾於七十三年五月十八日委任被告甲○○為其
    處理ＫＯＫＩ之商標問題，但依其委任書之記載，告訴人公司係就其在我國註冊
    之第一三二五六四號ＫＯＫＩ商標，委任被告甲○○可向主管機關提出被侵害之
    告訴，及賦予其實施訴訟之權能，有上開委任書在卷可稽（見原審卷宗第二一頁
    ）。此顯係就特定商標之特定事項所為之委任，尚不能因此即認定告訴人與上鋒
    國際貿易有限公司之間，就告訴人公司之眼鏡鏡框相關製品在台銷售一切事宜，
    有民法所稱之委任或代理關係存在。亦不能因此而遽認在此授權之後，所有告訴
    人公司嗣後在眼鏡鏡框或相關製品所取得之商標，均不待另為授權，即可認與上
    鋒國際貿易有限公司之間，存有上開委任關係。告訴人公司前開在我國註冊之第
    一三二五六四號ＫＯＫＩ商標與本案被告登記之系爭商標，既係不同之商標，自
    無從以上開委任狀有前開授權，即認定被告甲○○將系爭之「一世風靡ＳＨＩＢ
    ＵＹＡ」等商標辦理商標登記之行為，即屬背信之犯罪行為。此外復查無其他確
    切之證據足以證明被告甲○○有公訴人所指訴之背信犯罪行為，另被告丙○○與
    告訴人公司並無委任或其他契約關係，亦無積極之證據足以證明有公訴人所指訴
    之背信犯行，原審因而為被告二人均無罪之判決，核無不合。公訴人以前開情詞
    上訴，指謫原審判決不當，請求將原審判決撤銷，改判被告二人有罪，其上訴核
    無理由，應予以駁回。
四、據上論斷，應依刑事訴訟法第三百六十八條，判決如主文。
本案經檢察官乙○○到庭執行職務。
中      華      民      國    八十九     年      九       月    二十七  日
                                  臺灣高等法院臺中分院刑事第三庭
                                        審判長法  官  方  艤  駐
                                              法  官  胡  忠  文
                                              法  官  廖  柏  基
右正本證明與原本無異。
不得上訴。
                                              書記官  柯  孟  伶
中      華      民      國    八十九     年      九       月    二十八  日
                                                                        Ｉ


司法院資訊處製作；財團法人民間司法改革基金會備份。
